【裁判字號】    97,上易,2504
【裁判日期】    980219
【裁判案由】    詐欺
【裁判全文】
臺灣高等法院刑事判決                97年度上易字第2504號
上  訴  人
即  被  告  甲○○
選任辯護人  黃達元律師
上列上訴人因詐欺案件，不服臺灣臺北地方法院97年度易字第12
05號，中華民國97年8 月27日第一審判決（起訴案號：臺灣臺北
地方法院檢察署96年度偵字第22030 號），提起上訴，本院判決
如下：
    主  文
上訴駁回。
    事  實
一、甲○○意圖為自己不法之所有，於民國96年8 月初某日，向
    乙○○佯稱其為基金經理人，可代為操作期貨獲利，致乙○
    ○誤信為真，陷於錯誤，乃先依甲○○之指示，於同年月9
    日，至臺北市市○路45號5樓505室寶來曼氏期貨股份有限公
    司（下稱寶來曼氏期貨公司）申請開立期貨交易帳號000000
    0 號，戶名乙○○，後於同年月12日晚上10時許，在同市○
    ○路○段111號1樓好樂迪ＫＴＶ大廳內，連同上揭開戶資料
    及乙○○所有之華僑商業銀行（按已為花旗銀行併購，更名
    為花旗 (台灣)銀行，以下仍稱華僑銀行）中和分行帳號000
    00000000000號帳戶存摺、金融卡、印章等物一併交予甲○
    ○，繼於同年月20、22日各轉帳新臺幣（下同）五萬二千三
    百七十元，及十六萬四千九百元至上開華僑銀行帳戶，委由
    甲○○代為操作期貨。詎甲○○將前開款項提領殆盡，並未
    將之用為代乙○○操作期貨，迭經催討，亦拒不返還，乙○
    ○始知受騙。
二、案經乙○○訴由臺北市政府警察局大安分局報請臺灣臺北地
    方法院檢察署檢察官偵查起訴。
    理  由
一、訊據被告甲○○固坦認曾向告訴人乙○○表示可代為操作期
    貨，及告訴人於前揭時、地將寶來曼氏期貨公司之期貨交易
    帳戶開戶資料連同華僑銀行中和分行存摺、金融卡、印章等
    物一併交付，暨告訴人於上述時間各匯入上開華僑銀行中和
    分行帳戶五萬二千三百七十元及十六萬四千九百元後，由其
    提領花用殆盡之事實，惟矢口否認有何詐欺取財犯行，辯稱
    ：若告訴人係委託其操作期貨，何需一併交付銀行存摺、金
    融卡、印章等重要文件，並將金融卡密碼告知，且告訴人可
    將委託操作之款項逕行匯入寶來曼氏期貨公司之期貨虛擬帳
    戶內，毋庸先匯至上開華僑銀行帳戶，顯見告訴人所指上開
    匯款係委託其代為操作期貨，並非實在，而係告訴人貸與其
    之借款云云。辯護人辯護意旨以：告訴人同意將上開華僑銀
    行中和分行帳戶內之款項交由被告運用，並不限於期貨交易
    ，則被告以告訴人所交付之證件提領上開帳戶內之款項，即
    難認定有何詐欺或侵占之情形，又縱認告訴人與被告間有「
    代操期貨」之委任關係，然告訴人自始並未要求被告購買特
    定期貨，亦未要求被告於特定時間購買，因此被告基於告訴
    人同意其使用該帳戶之前提下，實難徒以被告於96年8 月31
    日前未幫告訴人購買期貨，即遽認被告涉嫌詐欺等語。
二、經查：
  (一)上揭事實，業據證人即告訴人於原審結證稱：因被告聲稱伊
    為基金經理人，可代為操作期貨獲利，乃將伊新開設之寶來
    曼氏期貨公司帳戶開立卡，及該帳戶指定出金之華僑銀行帳
    戶之存摺、金融卡、印章等物交予被告，嗣伊在96年8 月20
    日買回凱基臺商天下基金，並將買回之價金五萬二千三百七
    十元匯入前開華僑銀行帳戶，再於同年月22日以信用卡向花
    旗銀行預借現金十六萬四千九百元，並匯入上開華僑銀行帳
    戶，作為委託被告代為操作期貨交易之用，後來伊發現被告
    將上開二筆匯款提領殆盡，伊乃向被告表示要結束所有的委
    託交易，但被告不答應，一直未將伊所交付之帳戶返還，亦
    未退還投資款，且還使用伊期貨帳戶為他人從事期貨交易，
    伊始發現受騙等語綦詳（見原審卷第68至75頁）。而被告對
    於其向告訴人乙○○表示可代為操作期貨後，告訴人即至寶
    來曼氏期貨公司開設期貨交易帳戶，並將開戶資料連同華僑
    銀行中和分行存摺、金融卡、印章等物一併交付，暨告訴人
    所匯入上開二筆匯款均已由其提領花用殆盡之事實亦坦認在
    卷（見本院97年11月20日準備程序筆錄）。又上開華僑銀行
    中和分行係告訴人至寶來曼氏期貨公司開設期貨交易時約定
    出金、入金之帳戶，亦即告訴人購買期貨時，要透過該帳戶
    匯款至寶來曼氏期貨公司之虛擬帳戶內，若是結算，亦係由
    虛擬帳戶匯入上開華僑銀行中和分行帳戶等情，業據證人即
    承辦告訴人申請開戶之營業員丙○○於本院證述明確（見本
    院98年2月5日審判筆錄），參以告訴人從未有操作期貨買賣
    之經驗，是其依開戶時之約定，而將委託被告操作之款項匯
    至上開華僑銀行帳戶內，且未指明特定期貨買賣標的及期間
    ，亦符常情。被告以告訴人可將買賣期貨款項逕匯入期貨公
    司之虛擬帳戶內，及匯款時未指定買賣標的及期間云云，為
    其借款之託詞，自無可採。此外，並有華僑銀行存款往來明
    細查詢單、凱基臺商天下基金買回確認單、花旗銀行活用雙
    享金交易確認函、寶來曼氏期貨公司期貨交易輔助人專用開
    戶文件、寶來曼氏期貨公司96年8 月對帳單在卷可稽（96年
    度偵字第22030 號偵查卷第16、60、49至55、61至63頁）。
    益徵告訴人上開指證情節非虛，堪予採信。
  (二)又告訴人於匯入上開二筆款項前，固已先將期貨交易帳戶之
    開戶資料連同前揭華僑銀行存摺、金融卡、印章等物一併交
    予被告，並告知被告上開金融卡密碼，惟交付當時上開華僑
    銀行並無何存款之事實，為被告坦承在卷，並有開戶資料及
    存款往來明細附卷足憑。而告訴人交付上開期貨交易帳戶之
    開戶資料及華僑銀行存摺、金融卡、印章等物，縱可認係同
    意被告使用上開銀行帳戶，然因其於交付時，上開帳戶內並
    無任何存款，自毋庸擔心恐遭被告詐騙之虞。復告訴人係經
    被告告以可代為操作期貨獲利後，始分別將先前投資之基金
    買回，及以信用卡向花旗銀行預借現金之款項匯入，已如上
    述。則告訴人不僅需擔負提早買回之投資風險，尚需支付高
    額之信用借貸利息（貸借時即預扣手續費【實為利息】五千
    一百元，年利率5.4%，分6 期攤還，每期金額二萬九千零九
    十八元，偵查卷第61頁），若上開二筆匯款係借款，為何被
    告於借款時不僅就歸期及利息未有所約明，即就告訴人上開
    需按期支付銀行利息部分，亦無何補貼告訴人之舉。況若係
    借款，為何告訴人會將向銀行買回及貸借時扣除手續費後之
    零數一併匯入其上開華僑銀行帳戶內，而非僅匯一整數款項
    。凡此均有悖於常情，故告訴人所匯之上開二筆款項，顯非
    貸與被告之借款。辯護人辯以：告訴人於匯款前，已交付並
    同意被告使用其上開銀行帳戶，故告訴人事後所匯入該帳戶
    之款項，係屬借款云云，亦無足取。
  (三)綜上，被告前開所辯係借款云云，顯係事後卸責之詞，殊無
    足採。本件事證明確，被告詐欺取財犯行，洵堪認定，應予
    依法論科。
三、核被告所為，係犯刑法第三百三十九條第一項詐欺取財罪。
    告訴人雖於96年8 月20、22日先後匯入上開二筆款項，惟因
    被告僅有一個詐術行為，告訴人亦因此詐術行為而交付上開
    二筆匯款，核係一個交付財物行為之接續舉動，仍僅論以單
    純一罪。原審審酌被告正值青年，不思以正途取財，竟以代
    為操作期貨為由，向告訴人詐取財物，詐得款項高達二十一
    萬七千二百七十元，且犯罪後猶飾詞圖卸，未見悔意，及其
    品行、智識程度、生活狀況，迄未賠償告訴人等一切情狀，
    ，因而適用刑法第三百三十九條第一項，刑法施行法第一條
    之一第一項、第二項前段（原判決漏載同條項前段），判決
    有期徒刑柒月，經核並無不合。被告徒憑前詞否認犯罪，並
    指摘原審判決不當，為無理由，應予駁回。
據上論斷，應依刑事訴訟法第三百六十八條，判決如主文。
本案經檢察官李月治到庭執行職務。
中    華    民    國    98    年    2     月    19    日
                  刑事第二十一庭審判長法  官  蘇隆惠
                                      法  官  曾家貽
                                      法  官  楊力進
以上正本證明與原本無異。
不得上訴。
                                      書記官  楊麗娟
中    華    民    國    98    年    2     月    19    日


司法院資訊處製作；財團法人民間司法改革基金會備份。
